臺灣臺北地方法院民事判決
111年度訴字第1553號
原      告  網際優勢股份有限公司

法定代理人  黃璟琛  
訴訟代理人  李岳軒  
            黃信文  
被      告  元家族有限公司


法定代理人  梁晉恩  

上列當事人間請求返還定金事件，本院於民國111年7月22日言詞
辯論終結，判決如下：
    主  文
原告之訴及假執行之聲請均駁回。
訴訟費用由原告負擔。
    事實及理由
壹、程序方面：　　
    被告經合法通知，均未於言詞辯論期日到場，核無民事訴訟
    法第386條所列各款情形，爰依原告之聲請，由其一造辯論
    而為判決。
貳、實體方面： 　　
一、原告起訴主張： 
  ㈠原告與被告元家族有限公司（下稱元家族公司）於民國108 
    年11月5日就原告UXB2B 國内信用狀系統升級專案 （下稱系
    爭專案）簽訂合約書（下稱系爭契約)，由被告承 攬系爭專
    案。兩造於系爭契約中第5條第2項第2款規定，被告應於驗
    收時將SA(System Analysis即系統分析文件)及SD(SystemDe
    sign即程式設計文件) 文件（需2個月內完成）完整提供給
    原告，即被告應於109年1月5日前完成並交付SA及SD文件予
    原告。原告於簽約後，依系爭契約第3條第1項之約定，於簽
    約後25天內之108年11月25日支付費用為總價款之30%即新臺
    幣（下同）129萬元予被告做為定金並已匯入被告帳戶。惟
    迄至今日止離契約所約定之SA及SD文件交付日期已逾期1年
    ，被告仍未依約交付合乎契約本旨之SA文件，SD 文件更未
    曾交付，經原告多次催告限期令被告改善，但被告其間多次
    給付均未能符合銀行端標準，使原告受有債務不履行之給付
    不能損害，致原告迄今仍無法提出合乎原告業主彰化商業銀
    行股份有限公司（下稱彰化銀行）需求之給付，恐陷於自身
    對彰化銀行給付不能之窘境。原告為避免自身陷於債務不履
    行及違約困境，遂於109年3月17日以「緣貴公司承攬我司UX
    B2B國內信用狀系統升級專案（彰銀）已逾交付期限良久，
    惟迄今猶未提出符合契約本旨之給付，已造成我司重大損害
    。」為由，寄發存證信函並同時以電子郵件寄送予被告法定
    代理人梁晉恩通知被告儘速完成給付，否則不排除解除契約
    。詎料被告於同日即以電子郵件回覆，卻隻字未提如何加速
    給付時程問題。爰被告之遲延給付已造成原告系爭專案時程
    重大延誤，且顯可預見其不能於限期內完成而其遲延可為工
    作完成後解除契約之原因，加上被告之遲延給付即便完成對
    系爭專案已無實益，原告不得已於109年3月25日以存證信函
    通知被告自即日起解除契約，另於109年4月14日再以台北南
    海郵局000395號函，再次重申依民法第254條規定與被告解
    除契約。被告自收受前揭存證信函起迄今均未曾提供任何系
    爭專案系統程式改進方案，嗣後原告已自行施工完成系爭專
    案。
 ㈡系爭專案契約標的均已由原告與荷米思公司施作完成，系爭專
   案完工後交付彰化銀行於110年4月17日正式上線，嗣於110年
   8月20日由彰化銀行完成驗收，此有110年4月27日彰化商業銀
   行上線確認書、110年8月20日彰化商業銀行驗收/交貨清單及
   110年8月20日彰化商業銀行國內電子信用狀系統升級建置（
   案號：彰銀總庶字第010819號）專案驗收報告書可證，系爭
   契約已失其附麗。且被告自109年3月後即未曾參與後續任何
   系統開發工作，亦未提出任何改進程式。被告受領129萬元定
   金，顯有不當得利。另依系爭契約第4條第5項約定，乙方即
   被告延誤期間合計超過60日以上時，甲方即原告得拒絕其繼
   續進行本專案之建置作業，及得以被告之費用另行僱工完成
   ，並終止本合約之權利，及向被告請求損害賠償。故原告爰
   依系爭契約第4條第5 項拒絕其繼續進行本專案之建置作業並
   溯及自系爭存證信函送達時之109年3月26日終止系爭契約，
   依民法第179條不當得利及第249條第4款擇一請求被告返還定
   金129萬元。原告前已書面通知被告解除系爭契約，縱令解除
   系爭契約有疑義，退步言之，原告亦依約通知終止系爭契約
   ，並依系爭契約第4條第5項、民法第249條第4款及第179條等
   規定擇一請求被告應返還原告前已給付之定金129萬元。並聲
   明：1.被告應給付原告129萬元及自起訴狀繕本送達翌日起至
   清償日止，按年息5%計算之利息；2.願供擔保請准予假執行
   。
二、被告從未到庭，亦始終未以書狀表示意見。  ㈠
三、經查，被告於108年11月1日間向原告承攬系爭專案並簽訂系
    爭契約，原告並向被告支付系爭契約總價款30％即1,290,000
    元。而兩造間系爭專案軟體系統完成後，係提供訴外人彰銀
    使用，原告與彰銀間訂有軟硬體系統更新之合約，並訂有締
    約後11個月內上線之履約期限。嗣原告於109年3月17日以台
    北南海郵局存證號碼300號存證信函催告被告履約，被告於1
    09年3月18日收受。又於109年3月25日以台北南海郵局存證
    號碼331號存證信函向被告解除系爭契約，被告於109年3月2
    6日收受。另於109年4月14日以台北南海郵局000395號函，
    依民法第254條規定與被告解除契約，被告於109年4月15日
    收受（上開3份存證信函合稱系爭存證信函）等情，有系爭
    契約、原告網路銀行查詢畫面、被告開立之統一發票、彰化
    銀行國內電子信用狀系統升級建置專案合約、系爭存證信函
    及中華郵政掛號郵件收件回執在卷可參（見本院卷第25至97
    頁），堪信為真實。
四、本院得心證之理由：
　⒈原告雖主張本件是依系爭契約第4條第5項約定終止系爭契約
    ，並依民法第249條第4款及第179條等規定請求被告應返還
    原告前已給付之定金129萬元等語（見本院卷第196頁），惟
    查原告僅提出系爭存證信函及中華郵政掛號郵件收件回執等
    件即稱原告已依約通知被告終止系爭契約，惟觀以系爭存證
    信函之全文，僅提及原告依系爭契約第5條第2項、民法第25
    4條、第255條、第503條向被告為解除契約之意思表示，系
    爭存證信函均未提及原告有依系爭契約第4條第5項約定或其
    他法律規定向被告為終止系爭契約之意，原告既自承係以系
    爭存證信函向被告為解除契約之意思表示，自難認原告有以
    系爭存證信函向被告為終止契約之意思表示，故系爭契約難
    認業經原告合法通知被告而契約終止。
　⒉又系爭契約第5條第2項第2款之「2個月」期限，應至109年2
    月24日方才屆滿；另依系爭契約第4條第5項：「乙方延誤期
    間合計超過60日以上時，甲方得拒絕其繼續進行本專案之建
    置作業，及得以乙方之費用另行僱工完成，並終止本合約之
    權利，及向乙方請求損害賠償。」之約定（見本院卷第27頁
    ），可知即使被告就SA及SD文件之履約時程有所遲延，仍需
    被告延誤期間合計達60日（即至109年4月24日）以上，原告
    始得拒絕被告繼續履約，及據以終止系爭契約，此業經台灣
    高等法院109年度上字第1622號判決認定在案（參見本院卷
    第205-216頁），是縱原告有依系爭契約第4條第5項規定終
    止系爭契約之意，並先後以系爭存證信函，向被告為終止系
    爭契約之意思表示，參以被告先後收受系爭存證信函之日期
    分別為109年3月18日、109年3月26日、109年4月15日，依前
    所述，均在原告得合法主張終止契約日即109年4月24日之前
    ，故原告主張終止契約之時間，顯不符上開延誤期間之要件
    ，是原告終止系爭契約自非合法，故原告進而主張於終止系
    爭契約後，再依民法第249條第4款及第179條等規定擇一請
    求被告應返還原告前已給付之定金129萬元及利息等語，亦
    屬無據。
五、從而，原告依系爭契約第4條第5項約定、民法第249條第4款
    、第179條規定，請求被告返還定金129萬元及自起訴狀繕本
    送達翌日起至清償日止按年息5%計算之利息，及假執行之聲
    請均無理由，爰判決如主文所示。
六、本件事證已臻明確，兩造其餘之攻擊或防禦方法及所用之證
    據，經本院斟酌後，認為均不足以影響本判決之結果，爰不
    逐一論列，附此敘明。
七、訴訟費用負擔之依據：民事訴訟法第78條。　　
中　　華　　民　　國　　111 　年　　8 　　月　　17　　日
                  民事第八庭    法　官　陳宣每
以上正本係照原本作成。
如對本判決上訴，須於判決送達後20日內向本院提出上訴狀。如
委任律師提起上訴者，應一併繳納上訴審裁判費。
中　　華　　民　　國　　111 　年　　8 　　月　　17　　日
                                書記官　連晨宇